【裁判字號】    98,審訴,5500
【裁判日期】    981127
【裁判案由】    清償借款
【裁判全文】
臺灣臺北地方法院民事判決            98年度審訴字第5500號
原      告  慶豐商業銀行股份有限公司
法定代理人  乙○○
訴訟代理人  甲○○
            戊○○
被      告  丙○○
            丁○○
上列當事人間清償借款事件，本院於民國98年11月17日言詞辯論
終結，判決如下：
    主      文
被告丙○○、丁○○應連帶給付原告新臺幣壹佰零柒萬柒仟陸佰
伍拾玖元，及自民國九十七年九月十日起至清償日止，按年息百
分之八點二六六計算之利息，暨自民國九十七年十月十一日起至
清償日止，逾期在六個月以內者，按上開利率百分之十，逾期在
六個月以上者，其超過六個月部分按上開利率百分之二十計算之
違約金。
訴訟費用新臺幣壹萬壹仟陸佰玖拾貳元由被告丙○○、丁○○連
帶負擔。
    事實及理由
一、按當事人得以合意定第一審管轄法院，但以關於由一定法律
    關係而生之訴訟為限，前項合意，應以文書為之，民事訴訟
    法第24條定有明文。經查，本件被告住所地雖非屬本院管轄
    ，惟依兩造所簽訂之貸款契約第16條約定，本契約涉訟時，
    合意以本院為第一審管轄法院，是本院就本件訴訟應有管轄
    權。
二、又民法第275 條規定連帶債務人中之一人，受確定判決，而
    其判決非基於該債務人之個人關係者，為他債務人之利益，
    亦生效力。連帶債務人未同為被告，判決效力在此法定原因
    下，尚應及於訴外人之連帶債務人，若其已同為被告，在訴
    訟上如不採同一原則，自非合理，故在具有民法第275 條規
    定之原因時，其訴訟標的對於共同訴訟之各人，應認有合一
    確定之情形，而適用民事訴訟法第56條之規定（參見最高法
    院33年上字第4810號判例）；又依同院52年台上字第1930號
    判例所示，共同訴訟人中一人之行為，是否有利益或不利益
    於他共同訴訟人，係指於行為當時，就形式上觀之，非指經
    法院審理之結果而言。本件被告丙○○以兩造間之債務有糾
    葛為由，對於支付命令聲明異議，足認其異議非基於個人之
    關係，依前揭說明，其效力應及於被告丁○○，合先敘明。
三、原告起訴主張略以：
（一）被告丁○○邀同被告丙○○為連帶保證人，於民國87年10
      月22日向原告借款新臺幣（下同）157 萬元，約定借款期
      間自87年12月10日起至107 年12月10日止，分24期平均攤
      還本息，利息按原告放款基準利率加年息0.9%機動計付（
      現年利率8.266%），如未按期攤還，即喪失期限利益，其
      債務視為全部到期，除仍按上開利率計收利息外，逾期在
      6 個月以內者，按上開利率10% ，逾期6 個月以上者，其
      超過6 個月部分，按上開利率20% 加付違約金。
（二）詎被告自97年9 月10日起即未依約清償，依上開約定，其
      債務視為全部到期，尚有本金1,077,659 元未清償，爰依
      消費借貸、連帶保證之法律關係提起本件訴訟等語。並聲
      明：如主文第1 項所示。
四、被告丁○○答辯略以：伊是在98年7 月7 日收到士林地院98
    年度促字第13147 號支付命令，但伊沒有聲明異議等語；被
    告丙○○則略以：原告主張被告積欠的金額及沒有依約償還
    等情，伊都沒有意見，惟伊希望原告能夠先行拍賣抵押品，
    不足額部分才來對伊求償等語，資為抗辯。並聲明：原告之
    訴駁回。
五、經查，原告主張之事實，已據其提出貸款契約2 份、客戶往
    來科目狀況查詢、還款明細查詢單、放款基準利率歷次調整
    明細表等件影本為證，核屬相符，復為被告所不爭執，堪信
    原告主張為真實。至被告丙○○雖以前詞置辯，然有抵押權
    之債權人，雖可就抵押物之賣得價金優先受償，然不能因其
    設有抵押權，即謂清償債務應以抵押物為限，又擔保物權之
    設定，係發生擔保債權之效力，故債權經設定擔保，債權人
    自可就該擔保物受償，或逕向債務人請求清償，債務人不得
    藉口有擔保物存在，拒絕債權人清償之請求，此有最高法院
    第18年上字第1624號、19年上字第380 號判例意旨可資參照
    ，是被告丙○○前開所辯，即無理由。從而，原告依消費借
    貸、連帶保證之法律關係，請求被告連帶給付如主文第1 項
    所示之本金、利息及違約金，為有理由，應予准許。
六、據上論結，本件原告之訴為有理由，依民事訴訟法第85條第
    2 項，判決如主文。
中    華    民    國    98    年    11    月    27    日
                  民事第六庭法  官  蔡和憲
以上正本係照原本作成。
如對本判決上訴，須於判決送達後20日內向本院提出上訴狀。
中    華    民    國    98    年    11    月    27    日
                            書記官  陳莉庭

司法院資訊處製作；財團法人民間司法改革基金會備份。
